【裁判字號】    99,易,919
【裁判日期】    991108
【裁判案由】    恐嚇
【裁判全文】
臺灣桃園地方法院刑事判決               99年度易字第919號
公  訴  人  臺灣桃園地方法院檢察署檢察官
被      告  林順正
上列被告因恐嚇案件，經檢察官聲請簡易判決處刑（99年度偵字
第9178號），經本院審理後認不宜以簡易判決處刑，改依通常程
序審理，茲判決如下：
    主  文
林順正無罪。
    理  由
一、公訴意旨略以：林順正因妨害家庭案件，經廖啟維（聲請書
    誤載為廖啟雄）向臺灣桃園地方法院檢察署提出告訴後，竟
    基於恐嚇之犯意，於民國98年8 月間某日凌晨，在台中縣大
    里市○○路○ 段241 巷32號住處，利用網際網路，以註冊帳
    號baby116165（聲請書誤載為baby16165 ） 登入無名小站，
    並在其網誌內對居住於桃園縣平鎮市之廖啟維恫稱：「‧‧
    ‧事情結束後，你他媽給我注意點，搞到我沒好好睡過，還
    連累我家人替我擔心，幹幹幹，你到底哪條神經不對勁，證
    據不足也要告，耖你他的咧，給你告辣，我沒在怕，耖真的
    很度爛，神經有問題的人，請那是殺小律師，去法院拍八點
    ㄉㄛ，法官叫他出去，死賴著不出去，幹」等語，使廖啟維
    心生畏懼，致生危害於安全，因認林順正涉犯刑法第305 條
    之恐嚇危害安全罪嫌。
二、按犯罪事實應依證據認定之，無證據不得認定犯罪事實；不
    能證明被告犯罪者，應諭知無罪判決，刑事訴訟法第154 條
    第2 項、第301 條第1 項分別定有明文。次按事實之認定，
    應憑證據，如未能發現確實之證據，或證據不足以證明，自
    不能以推測或擬制之方法，以為裁判基礎；再以犯罪事實所
    憑之證據，無論係直接證據或間接證據，其為訴訟上之證明
    ，須於一般人均不致有所懷疑而得確信為真實之程度，始得
    據為有罪之認定，倘其證明尚未達此程度而尚有合理之懷疑
    存在時，本諸無罪推定原則，自應為被告無罪之諭知。又被
    告否認犯罪事實所持辯解縱使不能成立，除非有確實證據足
    以證明對於被告犯罪已無合理之懷疑外，不能遽為有罪之認
    定；刑事訴訟法規定被告有緘默權，被告基於不自證己罪原
    則，既無供述之義務，亦不負自證清白之責任，不能因被告
    未能提出證據資料證明其無罪，或對於被訴之犯罪事實不置
    可否，即認定其有罪，最高法院92年度台上字第2570號判決
    意旨足資參酌。準此，法院僅有調查而無蒐集證據之義務（
    參見最高法院91年度台上字第5846號判決意旨），而檢察官
    於訴訟上應負提出證據及說服之實質舉證責任，且認定被告
    有罪之證據，須達到使事實審法官有「確信」之心證時，方
    得為被告有罪之判斷。若依負追訴犯罪職責之檢察官所提出
    之證據，尚無法使事實審法官有此程度之心證時，自應為有
    利於被告之認定（參見最高法院92年度台上字第128 號判例
    意旨）。
三、本件公訴意旨認被告涉犯恐嚇罪嫌，無非係以告訴人廖啟維
    之指述、被告坦承有於無名小站網誌張貼告訴人所指之文章
    、帳號baby116165網誌網頁列印畫面等資料，作為認定被告
    有恐嚇危害安全之犯意為主要論據。
四、訊據被告固坦承有於以帳號baby116165註冊之無名小站網誌
    上刊登「煩很煩事情何時才會平靜」之文章，惟矢口否認有
    何恐嚇之犯行，並辯稱：這篇文章是伊於地檢署開庭後，某
    日凌晨在家無聊打的，伊沒有指誰等語。經查；
  （一）按刑法第305 條之恐嚇罪，所稱以加害生命、身體、自
    由、名譽、財產之事恐嚇他人者，係指以使人生畏怖心為目
    的，而通知將加惡害之旨於被害人而言（最高法院52年度台
    上字第751號判例意旨參照），且刑法第305條所謂致生危害
    於安全，係指受惡害之通知者，因其恐嚇而生安全上之危險
    與實害而言（最高法院26年度渝非字第15號判例意旨參照）
    。從而，刑法第305 條之恐嚇罪之成立，行為人須對於被害
    人為惡害之通知，即向被害人為明確、具體加害上述各種法
    益之意思表示行為，致被害人之心理狀態陷於危險不安，始
    得以該罪名相繩；若行為人所表示者並非以加害生命、身體
    、自由及名譽等事為內容，或被恐嚇者並未因此心生恐懼，
    則尚與該罪之構成要件有間，即不得以該罪相繩。再刑法第
    305 條恐嚇罪之構成要件，除行為人主觀上有恐嚇他人之故
    意外，該通知之內容是否合於刑法上恐嚇之內涵，需綜觀被
    告言語通知之全部內容而為判斷，萬不能僅節錄隻字片語斷
    章取義認定被告之恐嚇犯行。是刑法第305 條恐嚇罪之成立
    ，固不以行為人真有加害之意為必要，而被害人是否心生畏
    懼，亦應本於社會客觀經驗法則以為判斷基準。另言語是否
    屬於「加惡害」之事，須該言語在一般人客觀上均認為係足
    以使人心生畏怖，始足當之。職故，被告之言語，是否屬於
    惡害通知，尚須審酌其為該語言之前因、背景，主客觀全盤
    情形為斷，不得僅由告訴人採取片斷，及僅憑告訴人主觀認
    定是否心生畏怖，即據以認定其是否構成恐嚇罪。
  （二）依被告所陳，前引留言係緣於其涉嫌與告訴人之配偶有
    染，遭告訴人對之提出妨害家庭告訴而於地檢署應訊後某日
    凌晨所書寫，而其與告訴人於本件留言前後確因妨害家庭案
    件而對簿公堂，有偵查卷宗可稽，堪信屬實，因此被告於書
    寫本件留言時，其情緒自是波動難平，稽以該文內容，通篇
    除「給我注意點」此段文字，容有空間討論是否符合恐嚇概
    念外，其餘諸文，類如「哪條神經不對勁、耖你他的咧」「
    給你告辣，我沒在怕」「真的很度爛  請那是殺小律師，去
    法院拍八點」、「幹」等，亦率皆為充滿怨恨、氣憤之漫罵
    文字，旨在抒發情緒，不言可喻，是實難認為係對告訴人施
    以恐嚇之文字。次就留文內「給我注意點」文句而言，或可
    認為帶有警告、挑釁意味，然究竟係對告訴人之生命、身體
    、自由、財產或名譽諸法益中，何種法益將遭受惡害，並不
    具體、明確，客觀上亦難認被告有以致生危害安全之惡害通
    知告訴人，因此被告既無恐嚇罪所定「惡害通知」之行為出
    現，即使告訴人有因被告之留言感到畏怖，亦不得對被告繩
    以恐嚇罪之罪刑。
五、綜上所述，被告所辯既尚非全屬虛詞，復查無其他積極事證
    足認被告有何恐嚇之客觀事實，揆諸首開說明，自難僅因被
    告確有於網誌中刊登「你他媽給我注意點」之字詞，即遽認
    被告有檢察官所指恐嚇危害安全之犯行，既不能證明被告犯
    罪，揆諸前揭說明，自應諭知被告無罪之判決，以免冤抑。
六、檢察官聲請以簡易判決處刑之案件，經法院認有刑事訴訟法
    第451 條之1 第4 項但書所定之情形者，應適用通常程序審
    判之，刑事訴訟法第452 條定有明文。本件檢察官聲請簡易
    判決處刑（99年度偵字第9178號），經本院審理後認合於刑
    事訴訟法第451 條之第4 項但書第3 款之情形，不宜以簡易
    判決處刑，乃改依通常程序審理，末此敘明。
七、據上論斷，應依刑事訴訟法第452 條、第301 條第1 項，判
    決如主文。
本案經檢察官王碩志到庭執行職務。
中    華    民    國    99    年    11    月    8     日
                  刑事第五庭  法  官    潘政宏
以上正本證明與原本無異。
如不服本判決應於收受判決後10日內向本院提出上訴書狀，並應
敘述具體理由。其未敘述上訴理由者，應於上訴期間屆滿後20日
內向本院補提理由書( 均須按他造當事人之人數附繕本) 「切勿
逕送上級法院」。
                              書記官    劉乙錡
中    華    民    國    99    年    11    月    12    日

司法院資訊處製作；財團法人民間司法改革基金會備份。
